【裁判字號】    96,勞訴,154
【裁判日期】    970731
【裁判案由】    給付資遣費
【裁判全文】
臺灣臺北地方法院民事判決             96年度勞訴字第154號
原      告  甲○○
被      告  台灣哈德遜灣股份有限公司
法定代理人  乙○○
當事人間請求給付資遣費事件，經本院於中華民國97年7 月22日
言詞辯論終結，判決如下：
    主      文
被告應給付原告新台幣陸拾伍萬貳仟捌佰柒拾元，及其中新台
幣伍拾貳萬仟貳佰零玖元部分自民國九十六年七月三十一日起
、新台幣壹拾貳萬伍仟陸佰陸拾肆元部分自民國九十六年七月一
日起、其餘新台幣肆仟元自民國九十六年五月十五日起，均至清
償日止，按年息百分之五計算之利息。
原告其餘之訴駁回。
訴訟費用由被告負擔百分之九十九，餘由原告負擔。
    事實及理由
甲、程序方面：
一、被告法定代理人原為許世輝，嗣於訴訟繫屬後因被告於民國
    96年6月28日經股東會決議解散並選任以乙○○為清算人，
    乙○○則於96年8月4日表明自同日起就任清算人，故應由清
    算人乙○○為被告之法定代理人等情，經本院依職權調閱本
    院96年度司字第617號呈報清算人事件卷宗無訛（見本院卷
    一第31至37頁），就此原告遂於96年10月30日提出書狀為被
    告法定代理人乙○○聲明承受訴訟，經本院於96年12月17
    日裁定准許在案（見本院卷一第30、58頁）。乙○○雖對於
    本院上開裁定提起抗告、再抗告，但仍經臺灣高等法院97年
    度勞抗字第3號、最高法院97年度台抗字第332號裁定駁回其
    抗告、再抗告而告確定。準此，本件應以清算人乙○○為被
    告之法定代理人，合先敘明。
二、本件被告經合法通知（見本院卷二第6頁），未於最後言詞
    辯論期日到場，核無民事訴訟法第三百八十六條所列各款情
    形，應依原告之聲請，由其一造辯論而為判決。
三、按請求之基礎事實同一者，縱於訴狀送達後，原告仍得將原
    訴變更或追加他訴，無須得被告同意，此觀民事訴訟法第二
    百五十五條第一項第二款規定自明。
  (一)所謂請求之基礎事實同一，係指變更或追加之訴與原訴之主
    要爭點有其共同性，各請求利益之主張在社會生活上可認為
    同一或關連，而就原請求之訴訟及證據資料，於審理繼續進
    行在相當程度範圍內具有同一性或一體性，得期待於後請求
    之審理予以利用，俾先後兩請求在同一程序得加以解決，避
    免重複審理，進而為統一解決紛爭，且無害於他造當事人程
    序權之保障，俾符訴訟經濟者稱之。判斷是否合於本款之請
    求之基礎事實同一，應考慮被告之防禦權是否受到不利益及
    在訴訟之過程，准予為訴之變更、追加後，原來已經進行過
    之訴訟資料與證據資料，有無繼續使用之可能性及價值等情
    。
  (二)本件原告起訴時主張其於96年5月15日遭被告非法解僱，遂
    本於兩造間勞動契約之法律關係，並依勞動基準法第十六、
    十七條規定，請求被告給付資遣費、預告期間工資及應休未
    休特別休假工資，所為應受判決事項之聲明為：被告應給付
    原告新台幣（下同）649,569元及自96年5月15日起至清償日
    止，按年息5﹪計算之利息等情。嗣在訴狀送達後，原告先
    於本院96年10月30日言詞辯論期日為訴之追加，再行請求被
    告給付民事訴訟費及文件費7,250元、94年4月份預扣所得稅
    4,000元，而擴張應受判決事項之聲明為被告應給付其
    660,819元本息等情（見本院卷一第23、29頁）。此外，原
    告再於本院96年12月11日言詞辯論期日以言詞撤回上開民事
    訴訟費及文件費7,250元部分之訴（見本院卷一第56頁）。
  (三)經核原告追加請求被告給付94年4月份預扣所得稅4,000元部
    分，係主張被告在其96年4月份薪資中代扣薪資所得稅，實
    際上卻未繳納，遂依約請求被告返還，因所執之基礎事實同
    一，亦仍係以兩造間勞動契約關係為據，且此項追加對於被
    告之防禦權並無重大之不利益，而原來已經進行過之訴訟資
    料與證據資料，仍有繼續使用之可能性及價值，揆諸首揭法
    條規定及說明，應許原告所為訴之追加。至於原告撤回民事
    訴訟費及文件費7,250元部分之訴部分，因被告於該期日到
    場並未為同意與否之表示，自該期日起逾十日未提出異議，
    亦已視為同意原告撤回該部分之訴（民事訴訟法第二百六十
    二條第一項、第四項規定）。
乙、得心證之理由：
一、原告主張：
  (一)原告自88年11月1日起受僱於被告，擔任資訊主任一職，每
    月薪資為78,975元，詎被告竟於96年5月15日在不具備勞動
    基準法第十一條、第十二條各款事由下，無故要求原告離職
    ，而為違法解僱。然而，被告已於96年6月30日暫停營業，
    另更已經股東會決議解散，依勞動基準法第十一條第一款規
    定，兩造間勞動契約應自該日起終止，是依同法第十六、十
    七條規定，被告自應給付資遣費523,209元、預告期間工資
    78,975元。另原告尚有18日之應休特別休假未休，被告自應
    發給原告假日工作之工資47,385元；再者，被告自原告96年
    4月份薪資中所預扣之薪資所得稅4,000元並未繳納，故應將
    該部分薪資返還原告。
  (二)為此本於兩造間勞動契約之法律關係，並依勞動基準法第十
    六、十七條規定，請求被告給付資遣費、預告期間工資、應
        休未休特別休假工資及薪資差額暨法定遲延利息等語。
        並聲明：被告應給付原告653,569元，及自96年5月15日
        起至清償日止，按年息5﹪計算之利息。
二、被告未於最後言詞辯論期日到場，亦未提出書狀作何聲明或
    陳述。
三、原告主張其自88年11月1日起受僱於被告，擔任資訊主任一
    職，每月薪資為78,975元之事實，業據其提出勞工保險被保
    險人之投保年資資料查詢為證（見本院臺北簡易庭96年度北
    勞調字第108號卷第5頁），被告對此並不爭執，自堪信原告
    主張為真實。
四、原告雖陳稱被告於96年5月15日在不具備勞動基準法第十一
    條、第十二條各款事由下，竟無故要求原告離職，為違法解
    僱，而認被告應給付資遣費、預告期間工資等語。但查，原
    告業已在本院96年12月11日言詞辯論期日自陳：「我是96年
    5月15日被被告解僱，我並沒有跟被告公司說要終止契約的
    意思表示，被告是非法解僱…」等語（見本院卷一第56頁）
    ；茲既原告對於被告在96年5月15日所為終止意思表示與勞
    動基準法第十一條、第十二條要件不符業已自認在卷，且原
    告復未曾依同法第十四條規定行使契約終止權，是依勞動基
    準法第十七條、第十六條第一項、第十四條第四項規定，原
    告尚無由就被告有於96年5月15日違法解僱一事請求被告給
    付資遣費、預告期間工資。
五、又原告另行主張：被告已於96年6月30日暫停營業，另經股
    東會決議解散，依勞動基準法第十一條第一款規定，兩造間
    勞動契約應自該日起終止，是依同法第十六、十七條規定，
    被告自仍應給付資遣費、預告期間工資等情。查：
  (一)按非有歇業之情形者，雇主不得預告勞工終止勞動契約，勞
    動基準法第十一條第一款定有明文。蓋鑒於歇業之原因不止
    一端，及我國一般業主停止營業，多不重視辦理登記之習慣
    ，勞動基準法第十一條第一款所稱之歇業，應係指事實上歇
    業而言，並不以經辦理歇業登記為必要，祇須雇主並非為逃
    避給付退休金，亦非故意不當資遣勞工，而基於事實上需要
    而歇業者即得依法終止勞動契約。
  (二)卷查，被告公司早於96年6月25日即以其在臺灣地區營業狀
    況未達預期目標，而向主管機關臺北市政府申請歇業登記乙
    節，有被告公司96年6月28日臨時股東會會議記錄在卷可稽
    （見本院卷一第33頁）。且被告更於96年6月28日經股東會
    決議解散，由臺北市政府於96年8月2日照准辦理解散登記，
    亦有臺北市政府96年8月2日函附卷可佐（見本院卷一第32頁
    ）。足見，被告確實自96年6月25日起已無營業之事實，而
    構成勞動基準法第十一條第一款所指歇業情形。
  (三)再查，被告公司股東會所選任之清算人乙○○曾於96年8月
    13日，依公司法第三百二十七條規定，催告、通知包括原告
    在內之債權人申報清算債權，該通知函所檢附之應付帳款總
    表編號56序號一欄內則載有原告之資遣費債權，此觀諸卷附
    之大中聯合法律事務所函及應付帳款總表即可得知（見本院
    卷一第18至21頁）。
  (四)據此，原告主張兩造間勞動契約已經被告於96年6月30日依
    勞動基準法第十一條第一款規定，以歇業為由而終止，堪可
    採信。
六、次按雇主依勞動基準法第十一條第一款規定終止勞動契約者
    ，勞工得依同法第十六條、第十七條規定，請求雇主發給預
    告期間工資、資遣費。茲既兩造間勞動契約已經被告於96年
    6月30日依勞動基準法第十一條第一款規定終止，則被告自
    應依上開法條規定給付原告資遣費、預告期間工資。
  (一)依同法第十七條規定：「雇主依前條終止勞動契約者，應依
    左列規定發給勞工資遣費：一在同一雇主之事業單位繼續工
    作，每滿一年發給相當於一個月平均工資之資遣費。二依前
    款計算之剩餘月數，或工作未滿一年者，以比例計給之。未
    滿一個月者以一個月計。」，至於所謂「工資」、「平均工
    資」，依同法第二條第三款、第四款規定：「工資：謂勞工
    因工作而獲得之報酬，包括工資、薪金及按計時、計日、計
    月、計件以現金或實物等方式給付之獎金、津貼及其他任何
    名義之經常性給與均屬之。」、「平均工資：謂計算事由發
    生之當日前六個月內所得工資總額除以該期間之總日數所得
    之金額。」。經查：
  1.原告每月薪資為78,975元，已如前述，另有原告薪資條附卷
    可證（見本院卷二第12至14頁），故原告在96年6月30日契
    約終止前六個月內（即自96年1月起至同年6月止），其依兩
    造間勞動契約之約定可得薪資各均為78,975元，此期間內所
    得工資總額合計為473,850元（78,9756），期間總日數為
    181日，因此，原告日平均工資為2,618元（473,850 ÷181
    ＝2,618，元以下四捨五入，下同），月平均工資則為
    78,540元（2,618×30＝78,540）。
  2.再者，原告自88年11月1日起受僱於被告，迄至96年6月30
    日兩造間勞動契約終止時止，工作年資為7年8個月，可得7
    又8 /12個基數，即7.666個基數。
  3.因之，被告應給付原告之資遣費數額為602,088元（78,540
    元×7.666＝602,088元），原告僅聲明請求被告給付資遣費
    523,209元，尚未超逾上開數額，應予准許。
  (二)又雇主依第十一條規定終止勞動契約者，勞工若已繼續工作
    三年以上者，應於三十日前預告之，勞動基準法第十六條第
    一項第三款規定甚明。如前所述，原告工作年資為7年8個月
    ，被告終止契約應於30日前預告，按上述日平均工資計算後
    ，原告可請求之預告期間工資為78,540元。原告請求被告給
    付78,975元，超逾上開數額部分，不應准許。
  (三)綜此，被告即應給付原告資遣費523,209元、預告期間工資
    78,540元。
七、再按，勞動基準法第三十六條所定之例假、第三十七條所定
    之休假及第三十八條所定之特別休假，工資應由雇主照給；
    雇主經徵得勞工同意於休假日工作者，工資應加倍發給，該
    法第三十九條亦定有明文。原告主張被告以歇業為由終止兩
    造間勞動契約時，其尚有18日之應休特別休假未休，被告對
    此既迄未爭執，自應依上開規定發給原告應休未休之特別休
    假工資；而原告日平均工資為2,618元，已於前敘及，按18
    日計算後，被告尚應給付原告47,124元之應休未休特別休假
    工資，原告請求被告給付47,385元，超過上開應准許數額部
    分，洵屬無據。
八、末查，原告再主張被告前自原告96年4月份薪資中預扣薪資
    所得稅4,000元，但實際上並未繳納，故應將該部分薪資返
    還原告乙節，有原告提出之96年4月份薪資條在卷足稽（見
    本院卷二第14頁），此為被告所不爭執者，是原告所述自堪
    採信。
九、再者，給付有確定期限者，債務人自期限屆滿時起，負遲延
    責任，民法第二百二十九條第一項定有明文；同法第二百三
    十三條第一項前段規定：「遲延之債務，以支付金錢為標的
    者，債權人得請求依法定利率計算之遲延利息。」，原告雖
    就上述資遣費、預告期間工資、應休未休特別休假工資及96
    年4月份應補足之薪資等各項債權，請求被告自96年5月15
    日起給付法定遲延利息，然查：
  (一)依勞動基準法施行細則第八條規定：「依本法第十七條、第
    八十四條之二規定計算之資遣費，應於終止勞動契約三十日
    內發給。」、第九條規定：「依本法終止勞動契約時，雇主
    應即結清工資給付勞工。」，如前所載，兩造間勞動契約關
    係自96年6月30日起始告終止，是其中資遣費523,209元之給
    付部分，被告應俟96年7月31日起始負遲延責任，至其餘預
    告期間工資、應休未休特別休假工資之給付，被告則應自96
    年7月1日起始須負給付遲延責任。
  (二)關於被告應負96年4月份薪資補足之給付責任部分，因兩造
    約定原告當月份薪資，被告係俟次月5日始為發給，此觀諸
    卷附之薪資條即明（見本院卷二第13頁），故被告自96年5
    月6日起就此4,000元薪資給付義務部分即已陷於給付遲延，
    原告主張就此項給付被告應自96年5月15日起給付法定遲延
    利息，應予准許。
十、綜上所述，兩造間勞動契約關係已由被告於96年6月30日以
    有勞動基準法第十一條第一款歇業之事由而終止，被告即應
    依同法第十六條、第十七條規定給付資遣費、預告期間工資
    ；此外，被告尚應再給付原告應休未休特別休假工資及96年
    4月份應補足之薪資。從而，原告本於兩造間勞動契約之法
    律關係，並依勞動基準法第十六、十七條規定，請求被告給
    付652,873元，及其中523,209元部分自96年7月31日起、
    125,664部分自96年7月1日起、其餘4,000元部分自96年5月
    15日起，均至清償日止按年息5﹪計算之利息，為有理由，
    應予准許，至超逾部分，則難謂有據，應予駁回。
十一、本件為判決之基礎已臻明確，兩造其餘之陳述及所提其他證
    據，經本院斟酌後，認為均於判決之結果無影響，亦與本案
    之爭點無涉，自無庸逐一論述，併此敘明。
丙、結論：原告之訴為一部有理由，一部無理由，並依民事訴訟
    法第三百八十五條第一項前段、第七十九條，判決如主文。
中    華    民    國    97    年    7     月    31    日
                  勞工法庭  法  官  賴錦華
以上正本係照原本作成。
如對本判決上訴，須於判決送達後二十日之不變期間內，向本院
提出上訴狀。
中    華    民    國    97    年    7     月    31    日
                            書記官  張馨文


司法院資訊處製作；財團法人民間司法改革基金會備份。
